臺北高等行政法院判決　　　　　　　　　　　　　　　九十一年度訴字第五三一號
　　　　　　　　　　　　　　　.
　　原　　　告　甲○○
　　被　　　告　臺北市政府
　　代　表　人　乙○○市長）.
　　訴訟代理人　丁○○
　　　　　　　　丙○○
右當事人間因工商登記事件，原告不服經濟部中華民國九十年七月四日經（九○）訴
字第○九○○六三一三二四○號訴願決定，提起行政訴訟。本院判決如左：
    主  文
原告之訴駁回。
訴訟費用由原告負擔。
    事  實
緣原告前於民國（以下同）九十年一月十八日經被告申准在台北市○○區○○街五十
巷二號二樓獨資經營「全日捷資訊社」，領有北市建商商號（九○）字第二三七六八
六號營利事業登記證，營業項目為Ｆ二一八○一○資訊軟體零售業、Ｉ三○一○一○
資訊軟體服務業、Ｉ三○一○二○資料處理服務業、Ｉ三○一○三○電子資訊供應服
務業（不含擷取網路遊戲軟體供人遊戲）及Ｆ二○三○一○食品、飲料零售業。九十
年二月二十一日為臺北市政府警察局萬華分局臨檢查獲其未經核准擅自經營登記範圍
外之電子遊戲場業務及其他娛樂業業務，並移請被告所屬建設局處理。案經被告核認
原告違反商業登記法第八條第三項規定，依同法第三十三條第一項規定，以九十年三
月十三日府建商字第九○○二六三九二○一號函裁處原告新臺幣（以下同）二萬元罰
鍰，並命令應即停止經營登記範圍外之業務。原告不服，提起訴願，遭駁回後，遂向
本院提起行政訴訟。茲摘敘兩造之訴辯意旨如左：
甲、原告方面：
    原告未於言詞辯論期日到場，據其提出之書狀，聲明、陳述如左：
一、聲明：求為判決訴願決定及原處分均撤銷。
二、陳述：
１、網咖業為新興行業，全台業者對政府相關法令均不熟悉，且被告對網咖業，初時
    制定在「其他娛樂業」，一直無明定規範，故於申請設立登記時，無法規可依，
    遂不知以電腦裝置遊戲磁碟片、硬碟、光碟片或使用網際網路擷取供人娛樂，應
    屬經營「其他娛樂業」之業務，是故原告本無違反商業登記法之意圖。嗣原告知
    悉後，隨即向主管機關籌辦變更登記中，然因被告對申請「其他娛樂業」部分，
    不但手續繁雜，且又變更網咖業為「資訊休閒服務業」，令人無法適從，故無法
    於短期內完成變更營業項目之程序。
２、按人民違反法律上之義務，而應受行政罰之行為，法律無特別規定時，雖不以出
    於故意為必要，仍須以過失為其責任條件。但應受行政罰之行為，僅須違反禁止
    規定或作為義務，而不以發生損害或危險為其要件者，推定為有過失，於行為人
    不能舉證證明自己無過失時，應即受處罰，．．．此為司法院釋字第二七五號解
    釋之意旨。是本件原告於先前申請設立登記時雖已盡注意義務，惟因當時「其他
    娛樂業」之營業項目尚未明定，故未申請登記，是以原告應無過失可言。
３、綜右所陳，原告當初申請公司設立登記時，因尚無「其他娛樂業」之營業項目，
    故未申請該項目之登記，原告並無未經核准即擅自經營其他娛樂業務之故意或過
    失，惟被告並未詳查，即逕科處原告二萬元之罰鍰，並命令應即停止經營登記範
    圍外之業務，實難令人甘服，為此訴請判決如原告訴之聲明。
乙、被告方面：
一、聲明：求為判決如主文所示。
二、陳述：
１、按商業登記法第八條第三項規定：「商業不得經營其登記範圍以外之業務。」第
    三十三條第一項規定：「違反第八條第三項規定者，其商業負責人處新臺幣一萬
    元以上三萬元以下罰鍰，並由主管機關命令停止其經營登記範圍外之業務。」電
    子遊戲場業管理條例第三條規定：「本條例所稱電子遊戲場業，指設置電子遊戲
    機供不特定人益智娛樂之營利事業。」第四條規定：「本條例所稱電子遊戲機，
    指利用電、電子、電腦、機械或其他類似方式操縱，以產生或顯示聲光影像、圖
    案、動作之遊樂機具，或利用上述方式操縱鋼珠或鋼片發射之遊樂機具。．．．
    」經濟部八十九年二月十五日經（八九）商字第八九二○二四四六號函釋：「八
    十七年十二月十五日經（八七）商字第八七二三○一八九號函送之會議決議：『
    以電腦使用網際網路之相關軟體及資料提供消費者、以電腦裝置磁碟片、硬碟、
    光碟內儲存軟體資料供人遊戲、以電視遊樂器及遊戲卡匣供人遊戲等方式，收取
    費用之營業行為，應登記為Ｊ七九九九九○其他娛樂業。』」
２、卷查臺北市政府警察局萬華分局武昌派出所九十年二月二十一日二十三時三十分
    至現場臨檢，違法（規）營業具體事證載明：「．．．檢查時該店之市招及各項
    設備俱插電營業中，由現場負責人全程陪同檢視，現場設有五十八台電腦均有螢
    幕、滑鼠、鍵盤等週邊設備，並均有上網連線，用網際網路擷取資料，供不特定
    客人查詢資料及遊戲，現場有提供遊戲『天堂、戰慄時空、紅色警戒、英雄』等
    供不特定客人打玩。．．．該主機放置在二樓並有其他分機電腦正常連線中．．
    ．」並經該店員工許貿翔當場於臨檢紀錄表上簽名捺指印具結附卷可稽。另依電
    子遊戲場業管理條例第四條、經濟部八十八年七月二十二日經（八八）商字第八
    八二一三二一八號函釋：「有關業者以電腦使用網際網路擷取資料供人遊戲者，
    宜登記為Ｊ七九九九九○其他娛樂業，至利用主機連結各分機提供遊戲者，雖以
    電腦操作，仍應視為電子遊藝場業輔導管理規則所規範之電子遊戲機。」揆諸首
    揭規定及相關函釋意旨，原告營業場所設有電腦，主機放置於二樓，並有其他分
    機電腦正常連線中，提供客人打玩遊戲之營業行為；該商號違規經營之業務型態
    乃利用電腦操縱，產生或顯示聲光影像、圖案、動作之遊樂機具，以供不特定人
    益智娛樂之營利行為，自應視為前揭電子遊戲場業管理條例第三條及第四條所稱
    之電子遊戲場業。原告未辦妥電子遊戲場或其他娛樂業之營利事業登記，即於該
    址經營該項業務，被告依首揭商業登記法第八條第三項、第三十三條第一項等規
    定，核處原告二萬元罰鍰，並命令其停止經營登記範圍外之業務，認事用法，尚
    無違誤。
３、至原告訴稱該商號申請設立登記時，經濟部並無「Ｊ七九九九九○其他娛樂業」
    之營業項目，惟查該商號核准設立登記日期為九十年一月十八日，依經濟部八十
    七年一月一日訂頒之「公司行號營業項目代碼表」中Ｊ大類「社會服務及個人服
    務業」—Ｊ七中類「娛樂業」—Ｊ七九九小類「其他娛樂業」，已列有「Ｊ七九
    九九九○其他娛樂業」之細類營業項目，另查該商號經營型態為利用電腦上網擷
    取遊戲軟體供人娛樂，依經濟部八十七年十二月十五日經（八七）商字第八七二
    三○一八九號函釋略以：「以電腦使用網際網路之相關軟體及資料提供消費者、
    以電腦裝置磁碟片、硬碟、光碟片內儲存軟體資料供人遊戲．．．等方式或類似
    方式，收取費用之營業行為，應依公司行號營業項目代碼表登記為Ｊ七九九九九
    ○其他娛樂業（應具體訂明）。」原告於九十年一月十八日申請設立登記時，已
    有「Ｊ七九九九九○其他娛樂業」之相關規定，原告稱「無法規可依」，顯屬遁
    詞自不足採。
４、按行政罰係指行政機關對於人民過去違反行政法上義務者所科之處罰，依司法院
    釋字第二七五號解釋：「人民違反法律上義務而應受行政罰之行為，法律無特別
    規定時，雖不以出於故意為必要，仍須以過失為其責任要件。但應受行政罰之行
    為，僅須違反禁止規定或作為義務，而不以發生損害或危險為其要件者，推定為
    有過失，於行為人不能舉證證明自己無過失時，即應受罰。．．．」，所謂「僅
    須違反禁止規定或作為義務，而不以發生損害或危險為其要件者」，係指有作為
    或不作為義務，一經違反即構成行政罰之要件，不以發生損害或危險為其要件。
    本件原告既經查有違反規定經營登記範圍以外之電子遊戲場業、其他娛樂業之情
    事，被告依商業登記法第三十三條第一項規定核處罰鍰並命令其停止經營登記範
    圍外之業務，應無違誤。
５、綜上所述，原告之訴為無理由，請判決如被告答辯之聲明。
    理  由
一、本件原告經合法通知，未於言詞辯論期日到場，核無行政訴訟法第二百十八條準
    用民事訴訟法第三百八十六條各款所列之情事，爰依被告之聲請，由其一造辯論
    而為判決，合先敘明。
二、按「商業不得經營其登記範圍以外之業務」、「違反第八條第三項規定者，其商
    業負賣人處新臺幣一萬元以上三萬元以下罰鍰，並由主管機關命令停止其經營登
    記範圍外之業務。」分別為商業登記法第八條第三項及第三十三條第一項所明定
    。
三、查原告前於九十年一月十八日經被告申准在台北市○○區○○街五十巷二號二樓
    獨資經營「全日捷資訊社」，領有北市建商商號（九○）字第二三七六八六號營
    利事業登記證，營利項目為Ｆ二一八○一○資訊軟體零售業、Ｉ三○一○一○資
    訊軟體服務業、Ｉ三○一○二○資料處理服務業、Ｉ三○一○三○電子資訊供應
    服務業（不含擷取網路遊戲軟體供人遊戲）及Ｆ二○三○一○食品、飲料零售業
    。九十年二月二十一日為臺北市政府警察局萬華分局臨檢查獲其未經核准擅自經
    營登記範圍外之電子遊戲場業務及其他娛樂業業務，嗣被告以原告違反商業登記
    法第八條第三項規定，依同法第三十三條第一項規定，以九十年三月十三日府建
    商字第九○○二六三九二○一號函裁處原告二萬元罰鍰，並命令應即停止經營登
    記範圍外之業務。原告不服，主張其於申請商號設立登記時，經濟部「公司行號
    營業項目代碼表」之分類編號中並無「Ｊ七九九九九○其他娛樂業」項目，致不
    知以電腦裝置遊戲磁碟片、硬碟、光碟片或使用網際網路供人擷取遊戲娛樂，屬
    其他娛樂業，而未申請該項營利事業之登記，是以其並無未經核准擅自經營登記
    範圍外之其他娛樂業業務之故意或過失，依司法院釋字第二七五號之解釋，自不
    應受處罰云云，請求撤銷原處分。訴願決定機關以：經查，經濟部八十七年七月
    一日訂頒之「公司行號營業項目代碼表」中Ｊ大類「社會服務及個人服務業」之
    Ｊ七九九小類列有「Ｊ七九九九九○其他娛樂業」之細類營業項目；而經濟部八
    十七年十二月十五日經（八七）商字第八七二三○一八九號函附「研商電子遊戲
    機之主機板與框體查驗貼證實施要點及電視遊戲器或電腦附設投幣裝置營業如何
    登記管理」會議紀錄亦載明，以電腦使用網際網路之相關軟體及資料提供消費者
    、以電腦裝置磁碟片、硬碟、光碟片內儲存軟體資料供人遊戲、以電視遊樂器及
    遊戲卡匣供人遊戲等方式或類似方式，收取費用之營業行為，應輔導業者，依公
    司行號營業項目代碼表登記為Ｊ七九九九九○其他娛樂業（應具體訂明）；又經
    濟部八十九年五月二十四日經（八九）商字第八九二○九一六八號函說明三亦略
    以，利用電腦擷取網際網路資料供人遊戲之營業，目前將之列為「其他娛樂業」
    。本件原告之「全日捷資訊社」係於九十年一月十八日設立登記，所辯申請商號
    設立登記時，經濟部「公司行號營業項目代碼表」之分類編號中並無「Ｊ七九九
    九九○其他娛樂業」項目自不足採；而其未經核准擅自擺設電腦及其週邊設備，
    提供不特定人士打玩電腦遊戲，經營登記範圍外之其他娛樂業業務，有經現場工
    作人員許貿翔簽名並按捺指印之「臺北市政府警察局萬華分局武昌派出所臨檢紀
    錄表」附原處分卷可稽，是以本件原告之違規事實足堪認定；另依據司法院釋字
    第二七五號解釋：「人民違反法律上之義務而應受行政罰之行為，法律無特別規
    定時，雖不以出於故意為必要，仍須以過失為其責任要件。但應受行政罰之行為
    ，僅須違反禁止規定或作為義務，而不以發生損害或危險為其要件者，推定為有
    過失，於行為人不能舉證證明自己無過失時，即應受罰。．．．」本件原告未經
    申准擅自經營登記範圍外之業務，違反首揭法條之禁止規定，即可推定其為有過
    失，原告未能舉證證明其無過失，自不得空言主張應免受罰。至被告核認原告實
    際經營者為「電子遊戲場業務及其他娛樂業業務」，其中有關「電子遊戲場業務
    」部分與中央主管機關之經濟部見解雖有異，所憑理由嫌有未洽，然並不影響被
    告以原告經營登記範圍外業務而為處分之結果，依據訴願法第七十九條第二項規
    定「原行政處分所憑理由雖屬不當，但依其他理由認為正當者，應以訴願為無理
    由。」，則本件訴願自屬無理由。從而被告所為罰鍰二萬元，並命令應即停止經
    營登記範圍外之業務之處分，洵無不合，而維持原處分。
四、原告於本件行政訴訟中猶執前詞爭議，惟經本院審核被告裁處原告二萬元罰鍰，
    並命令應即停止經營登記範圍外之業務之處分所持之右開理由，及訴願決定機關
    決定駁回原告之訴願所持之右開理由，均無不妥，是原告之陳詞均不可採。從而
    ，原告所訴各節均不足採，而被告所為之上開處分，揆諸首揭規定，並無違誤，
    訴願決定予以維持，亦無不合。原告徒執前詞，訴請撤銷訴願決定及原處分，並
    無理由，應予駁回。
五、兩造其餘攻擊防禦方法與本件判決結果不生影響，故不逐一論述，併此敘明。
據上論結，本件原告之訴為無理由，爰依行政訴訟法第九十八條第三項前段、第二百
十八條，民事訴訟法第三百八十五條第一項前段判決如主文。
中　　華　　民　　國　　　九十一　　　年　　　五　　　月　　　　一　　　日
     　　　　　　　　 　臺 北 高 等 行 政 法 院 第 三 庭
                 　　                    審 判 長 法  官　徐 瑞 晃
                                                  法  官　李 得 灶
                                                  法  官　吳 慧 娟
右為正本係照原本作成。
如不服本判決，應於送達後二十日內，向本院提出上訴狀並表明上訴理由，如於本判
決宣示後送達前提起上訴者，應於判決送達後二十日內補提上訴理由書（須按他造人
數附繕本）。
中　　華　　民　　國　　　九十一　　　年　　　五　　　月　　　　六　　　日
            　　　　　　　　　　　　　　    　    書記官　林 玉 卿
